【裁判字號】    98,上訴,2362
【裁判日期】    990105
【裁判案由】    毒品危害防制條例
【裁判全文】
臺灣高等法院臺中分院刑事判決        98年度上訴字第2362號
上  訴  人  臺灣臺中地方法院檢察署檢察官
上  訴  人
即  被  告  丙○○
                      號
指定辯護人  黃淑雅  律師
上列上訴人因被告犯毒品危害防制條例案件，不服臺灣臺中地方
法院98年度訴字第2324號中華民國98年 9月30日第一審判決（起
訴案號：臺灣臺中地方法院檢察署98年度偵字第13265號）， 提
起上訴，本院判決如下：
    主    文
原判決撤銷。
丙○○犯如附表所示之罪，均累犯，各量處如附表主文欄所示之
刑（含主刑及從刑）。應執行有期徒刑陸年伍月。扣案之ＮＯＫ
ＩＡ廠牌行動電話壹具（含門號0000000000號ＳＩＭ
卡壹張）、夾鏈袋壹包均沒收。未扣案之販賣毒品所得合計新臺
幣壹萬捌仟元沒收之，如全部或一部不能沒收時，以其財產抵償
之。
    犯罪事實
一、丙○○前曾於民國96年11月12日、97年 1月24日，因違反毒
    品危害防制條例與詐欺案件，經臺灣臺中地方院以96年度豐
    簡字第701號、96年度易字第4943號分別判處有期徒刑3月及
    應執行刑有期徒刑 5月（詐欺3月、詐欺3月，二罪併定）確
    定，後上開二案三罪確定判決再經臺灣臺中地方法院以97年
    度聲字第1154號裁定併定其應執行刑為有期徒刑6月，並於9
    7年8月11日經易科罰金執行完畢。猶不知警惕，明知大麻係
    屬毒品危害防制條例所規範之第二級毒品，不得販賣、持有
    ，復知悉白色或無色透明結晶或結晶性粉末愷他命（Ketami
    ne，下稱：愷他命） 除係毒品危害防制條例第2條第1項第3
    款所規範之第三級毒品外，並經行政院衛生署明令公告列為
    管制藥品，且非依藥事法相關規定製造之注射製劑，係屬藥
    事法第20條第1款所稱未經核准擅自製造之偽藥 ，不得非法
    轉讓，詎因見販賣毒品大麻及愷他命有利可圖，竟分別基於
    販賣第二、三級毒品大麻及愷他命以牟利之犯意及轉讓偽藥
    粉末狀愷他命之犯意，以其所有持用之NOKIA廠牌行動電話1
    具（含門號0000000000號SIM卡1張，已扣案）充為聯絡販賣
    第二、三級毒品大麻、愷他命之工具，並以其所有之夾鏈袋
    1包內之夾鏈袋（已扣案） 作為分裝、包裝之工具，將所持
    有之第二、三級毒品大麻、愷他命分量再分裝成小包裝【即
    如以價值新臺幣（下同）2千元之愷他命，經抽取其內約5百
    元之份量後，再以同樣2千元之價格賣出，即約可賺取5百元
    之利益；又如以價值1萬3千元之大麻 ，經抽取其內約1千元
    之份量後，再以同樣1萬3千元之價格賣出 ，即可賺取1千元
    之利益】以利攜帶外出販賣，並先後為下列販賣第二、三級
    毒品大麻、愷他命及轉讓粉末狀愷他命偽藥之行為：
  (一)98年4月4日3時48分（起訴書誤植為 3時8分）至4時6分許，
    丙○○以其所持用之上開NOKIA廠牌行動電話1具（含門號00
    00000000號SIM卡1張）與林清華所持用之門號0000000000號
    （起訴書誤植為0000000000，經公訴人更正）行動電話相互
    聯絡，約定販賣第三級毒品愷他命之時間、數量、價格及交
    付地點後，雙方即依約在臺中縣豐原市○○路大樓樓下，以
    2000元之價格，由丙○○販賣愷他命1包予林清華。
  (二)98年4月14日3時57分至 4時19分許，丙○○以其所持用之上
    開NOKIA廠牌行動電話1具（含門號0000000000號SIM卡1張）
    與林清華所持用之門號0000000000號行動電話相互聯絡，約
    定販賣第三級毒品愷他命之時間、數量、價格及交付地點後
    ，雙方即依約在臺中縣豐原市○○路大樓樓下，以2000元之
    價格，由丙○○販賣愷他命1包予林清華。
  (三)98年4月28日14時16分許至98年5月1日15時54分許 ，丙○○
    陸續以其所持用之上開NOKIA廠牌行動電話1具（含門號0000
    000000號SIM卡1張）與王翎（起訴書誤植為王嘉翎，經公
    訴人更正）所持用之門號0000000000號行動電話相互聯絡，
    雙方約定在臺中市○○路與瀋陽路統一超商前，由王翎向
    丙○○購買13,000元之第二級毒品大麻，嗣於98年5月1日下
    午約 4時許，丙○○即依約前往上址，將王翎購買之第二
    級毒品大麻交付予不知情之王翎之母王游秋香代收轉交予
    王翎，王翎則於98年5月1日轉帳13,000元至丙○○所有
    之合作金庫帳戶內。
  (四)98年5月4日7時39分至7時45分許，丙○○以其所持用之上開
    NOKIA廠牌行動電話1具（含門號0000000000號SIM卡1張）與
    林清華持用之門號0000000000號行動電話相互聯絡，約定販
    賣第二、三級毒品大麻及愷他命之時間、數量、價格及交付
    地點後，雙方即依約在臺中縣豐原市○○路大樓樓下，以10
    00元之價格，由丙○○販賣摻有愷他命粉末之大麻菸草予林
    清華。
  (五)98年 5月15日23時28分，在臺中縣潭子鄉○○○○○路名之
    道路上，於林清華所駕駛之車輛上，由丙○○無償轉讓重約
    0.1公克之粉末狀愷他命偽藥 （亦屬第三級毒品）予林清華
    施用1次。
二、嗣於98年5月23日18時5分許，經丙○○同意搜索後，經警在
    臺中縣豐原市○○路60號13樓住處內，扣得其所有供聯絡販
    賣第二、三級毒品大麻、愷他命所用之NOKIA廠牌行動電話1
    具（含門號0000000000號SIM卡1張）及剩餘預備供分裝第二
    、三級毒品大麻、愷他命以利販賣所用之夾鏈袋 1包等物品
    。
    理    由
壹、本案應先予指明部分：
一、刑法於94年2月2日修正公布，刪除第56條所定連續犯之規定
    ，自95年7月1日施行。而基於概括犯意連續多次販賣毒品之
    行為，於刑法修正刪除連續犯規定之前，均依連續犯論以一
    罪。此次刑法第56條修正理由之說明謂：「對繼續犯同一罪
    名之罪者，均適用連續犯之規定論處，不無鼓勵犯罪之嫌，
    亦使國家刑罰權之行使發生不合理之現象。」「基於連續犯
    原為數罪之本質及刑罰公平原則之考量，爰刪除有關連續犯
    之規定」等語，即係將本應各自獨立評價之數罪，回歸本來
    就應賦予複數法律效果之原貌。而所謂集合犯是指立法者所
    制定之犯罪構成要件中，本就預定有數個同種類之行為將反
    覆實行之犯罪而言，將各自實現犯罪構成要件之反覆多數行
    為，解釋為集合犯，而論以一罪。是以對於集合犯，必須從
    嚴解釋，以符合立法本旨。觀諸毒品危害防制條例所定之販
    賣毒品罪之構成要件文義，實無從認定立法者本即預定該犯
    罪之本質，必有數個同種類行為而反覆實行之集合犯行，故
    販賣毒品罪，難認係集合犯。因此，就刑法修正施行後多次
    販賣毒品之犯行，採一罪一罰，始符合立法本旨（最高法院
    96年度台上字第6048號判決意旨參照）。是修法後販賣毒品
    之犯行當係採一罪一罰。
二、按藥事法第22條所稱之「禁藥」，係指該條第1項第1款「經
    中央衛生主管機關明令公告禁止製造、調劑、輸入、輸出、
    販賣或陳列之毒害藥品」 及第2款上段「未經核准輸入之藥
    品」而言；至於藥事法上所稱之「管制藥品」，依同法第11
    條之規定， 則指「管制藥品管理條例第3條規定所稱之管制
    藥品」。藥事法對於「管制藥品」、「禁藥」既分別各有其
    定義，足見「管制藥品」，非必即屬上揭規定之「禁藥」，
    至屬無疑（最高法院98年度臺上字第2810號判決意旨參見）
    。然依據行政院衛生署函示（參見該署98年2月2日衛署藥字
    第0980001757號函）：「按藥品之製造或輸入，依藥事法第
    三十九條之規定，應向本署申請查驗登記，並經核領藥品許
    可證後，始得製造或輸入；原料藥認屬為藥品，其製造或輸
    入，亦應依上開規定辦理，或依同法第16條藥品製造業者以
    輸入自用原料為之，惟非經本署核准，不得轉售或轉讓。且
    藥物之製造，應依藥事法第57條之規定辦理。--『愷他命Ｋ
    ＥＴＡＭＩＮＥ（Ｋ他命）』成分，應屬藥品管理，同時亦
    列屬管制藥品管理條例第3條所稱之第3級管制藥品，抑或毒
    品危害防制條例所稱之第3級毒品 ，其藥品類別為『須由醫
    師處方使用』。復查該ＫＥＴＡＭＩＮＥ成分截至目前為止
    ，尚未列屬藥事法第22條第1項第1款所稱『經本署明令公告
    禁止製造、調劑、輸入、輸出、販賣或陳列之毒害藥品』之
    禁藥。惟藥品之製造或輸入或調劑，應依上開相關法令規定
    辦理，始為合法， 否則應究其來源認屬藥事法第20條第1項
    第1款未經核准擅自製造之偽藥 ，抑或同法第22條第1項第2
    款未經核准擅自輸入之禁藥；併甚或認屬合法產品非法使用
    之毒品危害防制條例所稱之第3級毒品， 予以審酌。」內容
    ，雖表明該愷他命（ＫＥＴＡＭＩＮＥ）成分，尚未列屬藥
    事法第22條第1項第1款所稱「經中央衛生主管機關明令公告
    禁止製造、調劑、輸入、輸出、販賣或陳列之毒害藥品」之
    禁藥 ，然仍應依其來源認究係屬藥事法第20條第1款所稱未
    經核准擅自製造之偽藥，抑或同法第22條第1項第2款未經核
    准擅自輸入之禁藥；併甚或認屬合法產品非法使用之毒品危
    害防制條例所稱之第三級毒品（此部分亦可參見最高法院94
    年度台上字第200、7021號判決內文意旨）。 綜上可知，愷
    他命（ＫＥＴＡＭＩＮＥ）成分應屬藥品管理，同時亦列屬
    管制藥品管理條例第3條所稱之第三級管制藥品 ，亦係毒品
    危害防制條例第2條所規範之第三級毒品 ；但尚未列屬藥事
    法第22條第1項第1款所稱經行政院衛生署明令公告禁止製造
    、調劑、輸入、輸出、販賣或陳列之毒害藥品之禁藥。但藥
    品之製造或輸入或調劑，應依相關法令規定辦理，而經行政
    院衛生署核准登記之「愷他命」製劑 ，現僅單方注射液1種
    ，而本案被告所轉讓之愷他命則為粉末狀，並非注射製劑，
    此亦經被告供承在卷，足認被告所轉讓之愷他命為粉末狀，
    則應非屬合法製造無誤。而本件如附表編號５所示之由被告
    持以轉讓予林清華之愷他命，依卷證尚且無從證明（如查扣
    到外文包裝；抑或係走私當場在海關查扣等）被告係自國外
    走私輸入（查如係未經核准擅自輸入則屬禁藥），然衡以國
    內曾查獲多起違法製造愷他命之案例，並經新聞媒體報導【
    此部分具體案例亦可參見臺灣高等法院97年度上訴字第4893
    號及97年度上訴字第5472號刑事判決、臺灣高等法院高雄分
    院96年度上訴字第2448號、96年度上更(一)字第170號、 97年
    度上訴字第14號、97年度上訴字第83號、97年度上訴字第20
    25號、97年度上訴字第852號、 97年度上訴字第1701號及97
    年度上訴字第1711號刑事判決書】，又依卷證復無從證明被
    告丙○○即係第一手取得愷他命之人，而可明確供出該愷他
    命之來源以為認定，惟依經驗法則判斷被告所持有之愷他命
    ，應屬國內違法所製造之偽藥無誤。又毒品危害防制條例第
    8條第3項之轉讓第三級毒品罪 及藥事法第83條第1項之轉讓
    偽藥罪，同有處罰之規定，而依92年7月9日總統令修正公布
    ，自93年1月9日施行之毒品危害防制條例第8條第6項規定，
    轉讓毒品達一定數量者，加重其刑至二分之一，其標準由行
    政院定之。若未達加重刑之標準， 該條第3項之轉讓第三級
    毒品罪之法定最重本刑為有期徒刑3年以下，93年4月21日修
    正公布， 同年月23日施行之藥事法第83條第1項之轉讓偽藥
    罪， 其法定最重本刑為有期徒刑7年以下，兩者相較，後者
    為重罪，本件被告於98年 5月15日無償轉讓愷他命予林清華
    該次，依被告所自承「（法官問： 5月15日的時候轉讓第三
    級毒品愷他命給林清華施用一次，那次的份量是多少？）是
    粉狀的，我不知道重量，大概是０點一克。」既未逾淨重20
    公克，亦無證據足以證明被告該次轉讓之毒品愷他命數量已
    逾公告標準，是無法定加重事由，依法條競合，以重法優於
    輕法之適用法則，被告此部分犯行自應適用較重之藥事法第
    83條第1項之轉讓偽藥罪論處。
貳、有關於證據能力部分：
    本件被告丙○○及其指定辯護人對於本案證據能力部分，均
    明確表示同意有證據能力（詳見本院98年12月 7日準備程序
    筆錄）。且查：
  (一)按刑事訴訟法第159條之1規定：被告以外之人於審判外向法
    官所為之陳述，得為證據。被告以外之人於偵查中向檢察官
    所為之陳述，除顯有不可信之情況者外，得為證據。本件證
    人王翎、林清華 2人下列經本院所引用於檢察官偵訊中經
    具結後所為之陳述，本院審酌證人王翎於98年 5月22日及
    證人林清華於98年6月3日檢察官偵訊時係經檢察官告知具結
    之義務及偽證之處罰，並命證人朗讀結文後具結，衡情證人
    王翎、林清華 2人自必小心謹慎以免觸犯偽證罪，且被告
    及其指定辯護人於本院審理時亦均未提出、主張任何可供證
    明證人王翎、林清華 2人於檢察官偵訊時經具結後所為之
    陳述，究有如何之「顯有不可信之客觀情況」以供本院得以
    即時調查，足認證人王翎、林清華 2人於檢察官偵訊時經
    具結結證所為之證詞，自得為證據，而有證據能力。
  (二)卷附之查獲現場照片、查扣物品照片等照片，均係屬機械性
    紀錄特徵，也就是認識對象的是照相鏡頭，透過鏡頭形成的
    畫面映寫入膠卷或特定儲存設備內（如記憶卡），然後還原
    於照相紙上，故照相中不含有人的供述要素，在現實情形與
    作為傳達結果的照相，其內容上的一致性是透過機械的正確
    性來加以保障的，在照相中並不存在人對現實情形的知覺、
    記憶，在表現時經常可能發生的錯誤（如知覺的不準確、記
    憶隨時間推移而發生的變化、遺忘），故照相當然是非供述
    證據，並無傳聞法則之適用，惟上開照片既係透過相機拍攝
    後所得，且與本案犯罪事實具有關聯性，且被告及其指定辯
    護人對於卷內所附之上揭各該照片亦均未表示異議主張係執
    法人員違法取得，經查又無不得作為證據之事由，依法自得
    作為證據，而有證據能力（最高法院97年度臺上字第3854號
    判決意旨參見）。
  (三)又本件於98年5月23日18時5分許，經被告同意搜索後，為警
    在臺中縣豐原市○○路60號13樓被告住處 ，所扣得之NOKIA
    廠牌行動電話1具（含門號0000000000號SIM卡1張） 及夾鏈
    袋 1包等物品，均非屬供述證據而無傳聞法則之適用，惟查
    ：本案扣案之上開物品，均係依法定程序合法（即同意搜索
    ）所扣得，且查無其他證據足以證明係執法人員以違法手段
    所取得，亦與本案均具有關聯性，當有證據能力。
  (四)按法院或檢察官得囑託醫院、學校或其他相當之機關、團體
    為鑑定，或審查他人之鑑定 ，並準用第203條至第206條之1
    之規定 （不包括第202條囑託個人鑑定時應命鑑定人於鑑定
    前具結之規定），而鑑定之經過及其結果，應命鑑定人以言
    詞或書面報告，刑事訴訟法第208條第1項前段及第206條第1
    項分別定有明文。另現行刑事訴訟法關於鑑定之規定，除選
    任自然人充當鑑定人外，另設有囑託機關鑑定制度。依刑事
    訴訟法第198條、第208之規定，不論鑑定人或鑑定機關、團
    體，固均應由法院、審判長、受命法官或檢察官視具體個案
    之需要而為選任、囑託， 並依同法第206條之規定，提出言
    詞或書面報告，始符合同法第159條第1項所定得作為證據之
    「法律有規定」之情形，否則所為之鑑定，仍屬傳聞證據。
    然於司法警察機關調查中之案件，為因應實務上，或因量大
    、或有急迫之現實需求，併例行性當然有鑑定之必要者，例
    如毒品之種類與成分、尿液之毒品反應，或者槍、彈有無殺
    傷力等鑑定，基於檢察一體原則，得由該管檢察長對於轄區
    內之案件，以事前概括選任鑑定人或囑託鑑定機關、團體之
    方式，俾便轄區內之司法警察官、司法警察對於調查中之此
    類案件，得即時送請先前已選任之鑑定人或囑託之鑑定機關
    、團體實施鑑定，以求時效（見法務部92年9月1日法檢字第
    0920035083號函參照， 刊載於法務部公報第312期）。此種
    由檢察機關概括選任鑑定人或概括囑託鑑定機關、團體，再
    轉知司法警察官、司法警察於調查犯罪時參考辦理之作為，
    法無明文禁止，係為因應現行刑事訴訟法增訂傳聞法則及其
    例外規定之實務運作而為。此種由司法警察官、司法警察依
    檢察官所概括選任之鑑定人或囑託鑑定機關、團體所為之鑑
    定結果，與檢察官選任或囑託為鑑定者，性質上並無差異，
    同具有證據能力。又法律已原則規定為有證據能力者，倘為
    當事人所不爭執者，即無贅敘說明其為有證據能力之必要。
    本件卷附之行政院衛生署草屯療養院所出具之鑑定書，係該
    院執行毒品鑑定公務所出具之書面鑑定報告，依據刑事訴訟
    法第159條之立法理由及同法第206條規定，復審酌毒品鑑定
    報告均係由專業機關人員本於其專業知識及儀器所作成，又
    上開鑑定書與本案之事實具有關聯性，是可認上開鑑定書當
    具有證據能力。
  (五)按所謂被告以外之人於審判外之陳述，係指被告以外之人就
    其曾經參與或見聞之事實，事後追憶並於審判外為陳述者而
    言。如被告以外之人係被告犯罪之共同正犯、共犯、相對人
    、被害人或其他關係人，而於被告實行犯罪行為時與被告為
    言詞或書面對談，且其對話之本身即係構成被告犯罪行為之
    部分內容者，因非屬其事後就曾經與聞之事實所為之追憶，
    自與審判外之陳述有間，二者不容混淆。又國家基於犯罪偵
    查之目的，對被告或犯罪嫌疑人進行通訊監察，乃係以監控
    與過濾受監察人通訊內容之方式，蒐集對其有關之紀錄，並
    將該紀錄予以查扣，作為認定犯罪與否之證據，屬於刑事訴
    訟上強制處分之一種，而監聽係通訊保障及監察法（下稱：
    通保法）第13條第1項所定通訊監察方法之一，司法警察機
    關依法定程序執行監聽取得之錄音，係以錄音設備之機械作
    用，真實保存當時通訊之內容，如通訊一方為受監察人，司
    法警察在監聽中蒐集所得之通訊者對話，若其通話本身即係
    被告進行犯罪中構成犯罪事實之部分內容，則依前開說明，
    自與所謂「審判外之陳述」無涉，應不受傳聞法則之規範，
    當然具有證據能力。至司法警察依據監聽錄音結果予以翻譯
    而製作之監聽譯文，屬於文書證據之一種，於被告或訴訟關
    係人對其譯文之真實性發生爭執或有所懷疑時，法院固應依
    刑事訴訟法第165條之1第2項規定，以適當之設備，顯示該
    監聽錄音帶之聲音，以踐行調查證據之程序，俾確認該錄音
    聲音是否為通訊者本人及其內容與監聽譯文之記載是否相符
    ；或傳喚該通訊者；或依其他法定程序，為證據調查。倘被
    告或訴訟關係人對該通訊監察譯文之真實性並不爭執，即無
    勘驗辨認其錄音聲音之調查必要性，法院於審判期日如已踐
    行提示監聽譯文供當事人辨認或告以要旨，使其表示意見等
    程序並為辯論者，其所為之訴訟程序即無不合（最高法院97
    年度台上字第5940號判決意旨參見）。再按有事實足認被告
    或犯罪嫌疑人有最輕本刑為 3年以上有期徒刑之罪嫌，並危
    害國家安全或社會秩序情節重大，而有相當理由可信其通訊
    內容與本案有關，且不能或難以其他方法蒐集或調查證據者
    ，得發通訊監察書。前項通訊監察書，偵查中由檢察官依司
    法警察機關聲請或依職權以書面記載第11條之事項，並敘明
    理由、檢附相關文件，聲請該管法院核發。又除法律另有規
    定外，實施刑事訴訟程序之公務員因違背法定程序取得之證
    據，其有無證據能力之認定，應審酌人權保障及公共利益之
    均衡維護。通訊保障及監察法第5條第1項第1款、第2項及刑
    事訴訟法第158條之4分別定有明文。本件下列經本院所引用
    有關門號0000000000號電話之監聽錄音，為經臺灣臺中地方
    法院法官核准在案，有詳載案由、監察電話、對象及時間等
    之臺灣臺中地方法院通訊監察書、電話附表等附卷可參（詳
    見本院卷），係依法所為之監聽；況審酌電話監聽侵害被告
    權益之種類及輕重、對於被告訴訟上防禦不利益之程度、犯
    罪所生之危害或實害等情形，兼顧人權保障及公共利益之均
    衡維護，亦認本件此部分電話監聽合於比例原則，是認應具
    有證據能力。且下列經本院所引用認定之通訊監察譯文，被
    告及其指定辯護人對該通訊監察譯文之真實性並不爭執，且
    均同意有證據能力，復經本院於審判期日踐行提示通訊監聽
    譯文供當事人及被告之指定辯護人辨認並告以要旨，使渠等
    表示意見，是該通訊監察譯文自亦有證據能力。
  (六)按證據能力乃證據資料容許為訴訟上證明之資格，屬證據形
    式上之資格要件；至證據之證明力，則為證據之憑信性及對
    於待證事實實質上之證明價值。證據資料必須具有證據能力
    ，容許為訴訟上之證明，並在審判期日合法調查後，始有證
    明力可言，而得為法院評價之對象。又修正後刑事訴訟法第
    159條之4規定，可作為證據之文書有：一、除顯有不可信之
    情況外，公務員職務上製作之紀錄文書、證明文書。二、除
    顯有不可信之情況外，從事業務之人於業務上或通常業務過
    程所須製作之紀錄文書、證明文書。三、除前二款之情形外
    ，其他於可信之特別情況下所製作之文書。而該法條第二款
    所稱從事業務之人於業務上或通常業務過程所須製作之紀錄
    文書、證明文書，因係於通常業務過程不間斷、有規律而準
    確之記載，且大部分紀錄係完成於業務終了前後，無預見日
    後可能會被提供作為證據之不實登載動機，不實之可能性小
    ，除非該等紀錄文書或證明文書有顯然不可信之情況，否則
    有承認其為證據之必要；因此，採取上開文書作為證據，應
    注意該文書之製作，是否係於例行性之業務過程中，基於觀
    察或發現而當場或即時記載之特徵。經查，卷附之門號0000
    000000號行動電話之通聯紀錄，本係由電信業者（台灣大哥
    大）為計算電話通話費用，而以電信業者管控中之電腦設備
    逐筆紀錄通話門號之通話日期、時間長短、通話對方門號等
    。則上開通聯紀錄，顯非為訴訟上之特定目的而製作，而係
    屬於通常業務過程中不間斷的有規律記載，是其記載者，不
    具有個案性質，自係屬於從事業務之人於業務上或通常業務
    過程所須製作之紀錄文書，經查亦無顯不可信之情況，上開
    門號0000000000號行動電話之通聯紀錄，應具有證據能力。
  (七)按被告以外之人於審判外之陳述 ，雖不符刑事訴訟法第159
    條之1至之4等4條之規定 ，而經當事人於審判程序同意作為
    證據，法院審酌該言詞陳述或書面陳述作成時之情況，認為
    適當者，亦得為證據；當事人、代理人或辯護人於法院調查
    證據時，知有刑事訴訟法第159條第1項不得為證據之情形，
    而未於言詞辯論終結前聲明異議者，視為有前項之同意，同
    法第159條之5定有明文。本案除上揭(一)、(二)、(三)、(四)、(五)、
    (六)所述外，其餘卷內所引用之供述證據【含言詞（如張義忠
    、林清華、王翎等人之警詢筆錄等）及書面陳述（如行政
    院海岸巡防署海岸巡防總局中部地區巡防局第四一岸巡大隊
    搜索扣押筆錄內容、行政院海岸巡防署中部地區巡防局扣押
    物品目錄表、扣押物品收據等）】，其性質屬於證人於審判
    外的陳述，而為傳聞證據 ，且查無符合刑事訴訟法第159條
    之1至之4等前4條之情形者 ，原雖無證據能力，然此部分供
    述證據【含言詞（如張義忠、林清華、王翎等人之警詢筆
    錄等）及書面陳述（如行政院海岸巡防署海岸巡防總局中部
    地區巡防局第四一岸巡大隊搜索扣押筆錄內容、行政院海岸
    巡防署中部地區巡防局扣押物品目錄表、扣押物品收據等）
    】內容，業經本院審理時予以提示並告以要旨，且經檢察官
    、被告及其指定辯護人表示意見。當事人及辯護人已知上述
    供述證據乃傳聞證據，且被告及其指定辯護人均明示同意作
    為證據有證據能力，依上開規定，參酌上開供述證據作成時
    ，或因距離案發時間較近；或因較無人情施壓或干擾，且亦
    無違法、不當取供之情形存在，認為以之作為本案之證據亦
    屬適當，自均有證據能力。
  (八)按被告（此不同於被告以外之人）之自白，非出於強暴、脅
    迫、利誘、詐欺、疲勞訊問、違法羈押或其他不正之方法，
    且與事實相符者，得為證據，刑事訴訟法第156條第1項定有
    明文。本件被告丙○○於警詢、檢察官偵查中、原審及本院
    審理時所為之自白，被告及其指定辯護人於本院審理辯論終
    結前均未提出其他可供證明被告下列經本院所引用之於警詢
    、檢察官偵查中、原審及本院審理時所為之自白，究有如何
    之遭受「強暴、脅迫、利誘、詐欺、疲勞訊問、違法羈押或
    其他不正之方法」始為自白之證據，以供本院得以即時調查
    審認，並參酌上開所述非屬於供述證據部分之證據等，均足
    認被告下列經本院所引用之於警詢、檢察官偵查中、原審及
    本院審理時所為之自白，其與事實相符者，依法自得為證據
    。
、有關於實體認定部分：
一、上揭犯罪事實業據上訴人即被告（以下稱：被告）丙○○分
    別於警詢、檢察官偵查中、原審及本院審理時均坦承不諱，
    並經證人林清華、王翎 2人分別於警詢、檢察官偵查中及
    原審審理時供述及結證屬實在卷。且被告遭警方監聽、製作
    譯文及查緝之過程亦經證人即承辦人員吳清煬、張嘉銘 2人
    於本院審理時結證在卷（詳見本院98年12月22日審判筆錄）
    。並有行政院海岸巡防署海岸巡防總局中部地區巡防局第四
    一岸巡大隊搜索扣押筆錄、行政院海岸巡防署中部地區巡防
    局扣押物品目錄表、扣押物品收據、自願搜索同意書、臺灣
    臺中地方法院98年聲監字第339號、293號通訊監察書、電話
    附表、第四一大隊司法小組通訊監察作業譯文摘要報告書、
    查獲現場照片、查扣物品照片等附卷可稽，復有被告所有供
    聯絡販賣第一級毒品海洛因所使用之NOKIA廠牌行動電話1具
    （含門號0000000000號SIM卡1張）及 夾鏈袋1包等物品扣案
    足資佐證，足認被告所為不利於己之自白，核與事實相符，
    均堪採信。
二、衡以近年來毒品之濫用，危害國民健康與社會安定日益嚴重
    ，治安機關對於販賣或施用毒品之犯罪行為，無不嚴加查緝
    ，各傳播媒體對於政府大力掃毒之決心亦再三報導，已使毒
    品不易取得且物稀價昂，苟被告於有償賣買之交易過程中無
    利可圖，縱屬至愚，亦無甘冒被取締移送法辦判處重刑之危
    險而平白從事大麻及愷他命賣買之理。是其有從中牟利之意
    圖及事實，應屬合理認定。本件被告於本院行準備程序亦當
    庭自白稱：「（法官問： 你賣第三級毒品愷他命給林清華2
    千元的重量多少？）大概4克。」 「（法官問：你賣給林清
    華2千元時是要賺多少錢？） 我是從中抽取一些自己吸食，
    抽取的份量大概是5百元左右。」「（法官問：4月14日又再
    賣給林清華？）是的，也是抽取部分起來自己吸食。」「（
    法官問：你賣大麻的部分呢？）賣給王翎的部分我也是拿
    一些起來大概1千元左右，因我偶而也吸食大麻。」 「（法
    官問：1千元大麻給林清華的部分呢，你賺多少錢？） 那個
    沒有賺，是半送給他的，那個1千元我大概賺5百元。」等語
    （見本院98年12月 7日準備程序筆錄），益見被告就如附表
    編號１、２、３、４所示之販賣第三級毒品愷他命及販賣第
    二級毒品大麻部分確均有營利之意圖，並因販賣行為而獲利
    無訛。綜上，本件事證明確，被告犯行均洵堪認定。
三、按98年5月20日修正公布之毒品危害防制條例第17條第2項關
    於「犯第4條至第8條之罪於偵查及審判中均自白者，減輕其
    刑。」之規定，旨在獎勵犯罪人之悛悔，同時使偵查或審判
    機關易於發現真實，以利毒品查緝，俾收防制毒品危害之效
    ；故不論該被告之自白，係出於自動或被動、簡單或詳細、
    一次或多次，並其自白後有無翻異，苟其於偵查及審判中均
    有自白，即應依法減輕其刑。又刑法上所稱之自白，係指行
    為人對其被訴之犯罪事實為任意性之供認而言（最高法院98
    年度台上字第6928號判決意旨參見）。又按毒品危害防制條
    例第17條原僅規定犯該條所列舉之製造、販賣、運輸等罪之
    毒販，為鼓勵其供出毒品來源，因而破獲者，得獲邀減刑之
    寬典，俾有效推展阻斷供給之緝毒工作。而毒販之所以願意
    供出其上游組織之情形，使檢警機關得以進一步追查破獲，
    類皆已於偵查或審判中自白犯罪，然上開條例並未有如貪污
    治罪條例第8條第2項自白減刑之規定，不無造成毒販可能自
    忖無法有效供出毒品來源之上手，難以獲得減刑恩惠，因而
    減弱甚至斷絕其自白認罪之誘因，致使上開案件之刑事訴訟
    程序未能儘早確定。98年 5月20日修正之毒品危害防制條例
    第17條，乃採行寬厚之刑事政策，修正原條文，擴大適用範
    圍，除於第1項規定供出毒品來源 ，因而查獲其他正犯或共
    犯者，減輕或免除其刑外， 並增列第2項於偵查及審判中自
    白者，減輕其刑之規定，以鼓勵毒販自白認罪，開啟其自新
    之路。從而，毒販在偵查及審判中之歷次陳述，各有一次以
    上之自白，並供出毒品來源，因而查獲其他正犯或共犯之情
    形，即已完全合致第17條第1項、第2項規定之要件，且其中
    第2項減刑之事由，當然為第1項減免規定所包括，依法規競
    合之吸收關係，應優先適用第17條第1項之規定 （最高法院
    98年度台上第7231號判決意旨參照） 。
四、按行為後法律有變更者，適用行為時之法律。但行為後之法
    律有利於行為人者，適用最有利於行為人之法律 ，刑法第2
    條第1項定有明文。 此一規定係規範行為後法律變更所生新
    舊法律比較適用之準據法。而比較時應就罪刑有關之共犯、
    未遂犯、想像競合犯、牽連犯、連續犯、結合犯，以及累犯
    加重、自首減輕暨其他法定加減原因（如身分加減）與加減
    例等一切情形，綜其全部罪刑之結果而為比較。乃因各該規
    定皆涉及犯罪之態樣、階段、罪數、法定刑得或應否加、減
    暨加減之幅度，影響及法定刑或處斷刑之範圍，各該罪刑規
    定須經綜合考量整體適用後，方能據以限定法定刑或處斷刑
    之範圍，於該範圍內為一定刑之宣告（最高法院96年度台上
    字第7542號判決意旨參見）。是以比較適用最有利於行為人
    之法律時，應就罪刑有關之共犯、未遂犯、連續犯、牽連犯
    、結合犯以及累犯加重、自首減輕暨其他法定加減原因、加
    減例等一切情形，綜其全部之結果而為比較，再適用有利於
    行為人之法律處斷，且應就罪刑有關之一切情形，比較其全
    部之結果，而為整個之適用，不能割裂而分別適用有利益之
    條文。本件被告行為後，毒品危害防制條例第4條第2項、第
    3項、第17條業已修正，並於98年5月20日公布，同年月22日
    施行【按法規之制定與法規之修正，如有特定生效日之必要
    者， 依中央法規標準法第14條或第20條第2項準用第14條之
    規定，應分別特定其施行日期。法規制定或前次修正基於特
    殊因素所特定之施行日期，並不適用於日後修正或再次修正
    之條文。又法律之制定或修正，若未明定施行日期者，中央
    法規標準法雖未規定應自何時生效，然法律既經制定或修正
    並經總統公布， 自應依一般原則，自公布日起算至第3日發
    生效力。至於92年7月9日修正公布之毒品危害防制條例第36
    條規定：「本條例自公布後6個月施行。」 其立法理由係謂
    ：「(一)依修正草案第2條第3項規定，法務部需會同衛生署成
    立審議委員會每 3個月定期檢討調整毒品之分級及品項，而
    本次新增第四級毒品，有需要在新法施行前先經該審議會檢
    討後再調整公布，爰預留 6個月緩衝期，以利處理。(二)依本
    條例新修正之規定，有必要再訂定相關子法及修正相關法規
    ，以配合本條例之施行，故亦有需要預留適當緩衝期，以利
    訂頒相關子法及相關法規之配合修正」。故該條規定，顯係
    因應該次修正之需，始預留適當之緩衝期。與本次之修正並
    未定有施行日期之特別規定，且亦未明示係基於何特殊因素
    而修正，自並不能適用92年7月9日修正公布之毒品危害防制
    條例第36條自公布後6個月施行之規定。】 是被告犯罪後法
    律已有變更，修正前毒品危害防制條例第4條第2項之規定為
    ：「製造、運輸、販賣第二級毒品者，處無期徒刑或 7年以
    上有期徒刑，得併科新臺幣7百萬元以下罰金。」；同條第3
    項規定為：「製造、運輸、販賣第三級毒品者， 處5年以上
    有期徒刑，得併科新臺幣 5百萬元以下罰金。」修正後毒品
    危害防制條例第4條第2項則規定為：「製造、運輸、販賣第
    二級毒品者，處無期徒刑或7年以上有期徒刑 ，得併科新臺
    幣1千萬元以下罰金。」；同條第3項規定為：「製造、運輸
    、販賣第三級毒品者，處5年以上有期徒刑，得併科新臺幣7
    百萬元以下罰金。」而修正前毒品危害防制條例第17條之規
    定為：「犯第4條第1項至第4項、第5條第1項至第4項前段、
    第6條第1項至第4項、第7條第1項至第4項、第8條第1項至第
    4項、第10條或第11條第1項、第2項之罪 ，供出毒品來源，
    因而破獲者，得減輕其刑。」修正後毒品危害防制條例第17
    條則規定：「犯第4條至第8條、第10條或第11條之罪，供出
    毒品來源，因而查獲其他正犯或共犯者，減輕或免除其刑。
    犯第4條至第8條之罪於偵查及審判中均自白者，減輕其刑。
    」從而，就本案被告所犯如附表編號１、２、３、４所示販
    賣第二、三級毒品罪，被告既曾於警詢、檢察官偵查中、原
    審及本院審理時均自白不諱，核與上開修正後毒品危害防制
    條例第17條第2項之規定相符， 從而就被告所犯如附表編號
    １、２、３、４所示之販賣第二、三級毒品罪部分，修正後
    之法律規定自較修正前有利於被告，依刑法第2條第1項但書
    之規定，即應適用對被告較有利之修正後毒品危害防制條例
    之規定。
五、按犯毒品危害防制條例第4條第3項販賣第三級毒品罪，供出
    毒品來源，因而破獲者，依修正前同條例第17條規定得減輕
    其刑（98年 5月20日修正公布為「供出毒品來源，因而查獲
    其他正犯或共犯者，減輕或免除其刑」）。其所稱「供出毒
    品來源，因而破獲者」，係指被告供出毒品來源之有關資料
    ，諸如前手之姓名、年籍、住居所、或其他足資辨別之特徵
    等，使調查或偵查犯罪之公務員因而對之發動調查或偵查並
    破獲者而言。申言之，被告之「供出毒品來源」，與調查或
    偵查犯罪之公務員對之發動調查或偵查並進而破獲之間，論
    理上須具有先後且相當之因果關係始可（最高法院98年度台
    上字第6331號判決意旨參見）；而本次98年 5月20日修正公
    布毒品危害防制條例第17條第1項則規定 ：「犯第4條至第8
    條、第10條或第11條之罪，供出毒品來源，因而查獲其他正
    犯或共犯者，減輕或免除其刑。」此次修正理由亦謂：「--
    基於有效破獲上游之製造、販賣、運輸毒品組織，鼓勵毒販
    供出毒品來源之上手，有效推展斷絕供給之緝毒工作，對查
    獲之毒販，願意供出毒品來源，因而查獲其他正犯或共犯者
    ，採行寬厚之刑事政策，爰修正現行條文」等語，即修正前
    後條文關於應「供出毒品來源」部分並無不同，且不論依修
    正前第17條之規定 ；抑或係依修正後第17條第1項之規定，
    並非謂被告一有「自白」、「指認」毒品來源之人，即得依
    上開規定予以減刑，仍需有「因而破獲」、「因而查獲」方
    符致上開規定之要件，而分別適用修正前之「得減輕其刑」
    ；或修正後之「減輕或免除其刑」。卷查，本件被告所供出
    其第三級毒品愷他命之來源（查第二級毒品部分並未供出來
    源）係由乙○○處取得，惟依卷附臺灣臺中地方法院檢察署
    檢察官98年度偵字第18300、19729號起訴書內容（詳見原審
    卷第85頁至第87頁）所載，本件被告僅指稱其係於98年 5月
    17日向乙○○購買第三級毒品愷他命，顯見本案被告所持以
    供販賣之第三級毒品愷他命之來源，並非來自乙○○無誤（
    即供轉讓之第三級毒品愷他命亦同）。此外證人即本案承辦
    人員張嘉銘於本院審理時亦分別結證稱：「【審判長問證人
    張嘉銘：98年 5月14日綽號「小涵」販賣毒品案偵查報告是
    證人你製作的嗎？（提示並告以要旨）】是我製作的。」「
    （審判長問：該偵查報告是否根據監聽所得的結果以及譯文
    摘要報告書等資料來製作的？）是的。」「【審判長問：98
    年3月26日臺灣臺中地方法院98聲監字第339號通訊監察書及
    98年4月22日臺灣臺中地方法院98聲監續字第293號通訊監察
    書，監察期間分別從98年 3月26日到98年4月24日，98年4月
    24日到98年 5月22日為止，根據這兩次的通訊監察結果，你
    製作的一份丙○○「小涵」販毒集團案架構圖，依照架構圖
    的記載，乙○○跟丙○○關係如何？（提示並告以要旨）】
    當初我們是以監察通訊結果來判斷，乙○○是綽號「小涵」
    提供毒品的上游，他們關係比較密切，也會互相調貨。」「
    【審判長問：被告丙○○在98年 5月24日警詢時供述他購買
    的毒品第三級毒品愷他命來源是向一位綽號小君的人購買並
    且描述小君的特徵（提示警卷丙○○的筆錄）警方有無依據
    他的描述去追查該名綽號小君之男子？】我知道這事情，但
    是有點忘記了，應該有去偵查調他的通聯，而綽號小君的電
    話號碼沒有使用的紀錄。」「（審判長問：這裡所謂的綽號
    小君是不是指乙○○？）筆錄上記載的0915這支號碼不是乙
    ○○的電話。」「（審判長問：所以綽號小君是否為乙○○
    你不知道？）是的。」「（審判長問：你有沒有偵辦乙○○
    的案件？）有的。」「【審判長問：是如何查到乙○○的案
    件？（提示原審卷第85頁乙○○的起訴書並告以要旨）】我
    的印象當初是由臺中地檢署龍股檢察官指揮偵辦的。」「（
    審判長問：卷附的架構圖以及通訊譯文摘要報告書在你98年
    5 月14日製作偵查報告書的時候，這些資料都已經完成製作
    了？）是的。「【審判長問：依照被告丙○○在98年 5月24
    日下午 4點13分在臺中地檢署內勤檢察官訊問的時候，講出
    他的毒品來源是向綽號小君以及朝鈞這兩個人購買，檢察官
    有無依照丙○○的供述指示警方查綽號小君以及乙○○這兩
    個毒品來源？（當庭提供上開筆錄供檢察官及證人張嘉銘閱
    覽）】有的。」「（審判長問：偵辦情形如何？）就以檢方
    指示的線索情知實施通訊監察，緝獲到朝鈞擁有毒品愷他命
    及大麻，當初是以販賣、持有第三級毒品愷他命、第二級毒
    品大麻。」「【審判長問：你所謂的緝獲乙○○的案子後來
    移送地檢署之後，是不是就是臺中地檢署九十八年度偵字第
    一八三００號、一九七二九號案件？（提示原審卷第80頁的
    起訴書並告以要旨）】是的。」「【審判長問：依照上開起
    訴書的記載，乙○○曾經在98年 5月17日14、15時許賣了二
    千元的第三級毒品愷他命給被告丙○○，除起訴書所認定的
    犯罪事實之外，警方有沒有再查獲任何有關乙○○在其他時
    間販賣第三級毒品愷他命給丙○○的犯罪事實？（提示上開
    起訴書並告以要旨）】依照通訊譯文摘要報告書有些毒品訊
    息，但是具體的東西警方並沒有查獲。」「（審判長問：依
    照前開二份通訊監察書的內容來看，你剛剛證述乙○○是提
    供第三級毒品愷他命給丙○○的上游，也就是說在通訊監察
    期間至遲到98年 5月14日你製作偵查報告之前，警方就已經
    知悉乙○○是丙○○的上手，是不是這樣？）是的。」等語
    （見本院98年12月22日審判筆錄），足認在被告尚未供出乙
    ○○前，調查或偵查犯罪之公務員即已對乙○○發動調查、
    偵查。參以證人乙○○於本院審理時亦結證稱：「（審判長
    問證人乙○○：你有販賣第三級毒品愷他命給本案被告丙○
    ○嗎？）有的。」「（審判長問：依照臺中地檢署九十八年
    度偵字第18300號、19729號起訴書的記載販賣第三級毒品愷
    他命給被告丙○○的時間是98年 5月17日14時、15時許，價
    格為二千元，對不對？）時間忘記了，地點是在我家。」「
    （審判長問：你到底有無賣給丙○○？）他沒有下午找過我
    ，都是早上。他有跟我買過第三級毒品愷他命，可是時間我
    不記得了。」「（審判長問：你曾經販賣第三級毒品愷他命
    給丙○○幾次，時間、地點、金額各如何？）有時候是他跟
    我借的。」「（審判長問：借的不算是做生意賣的才算，你
    曾經販賣第三級毒品愷他命給丙○○幾次，時間、地點、金
    額各如何？）三、四次有呀。」「（審判長問：時間你記得
    嗎？）記得呀，都是早上。」「（審判長問：何年何月何日
    ，你記得嗎？）不記得。」「（審判長問：為什麼你只對檢
    察官起訴98年 5月17日這一次，而不是被起訴多次販賣第三
    級毒品愷他命給丙○○的行為？）因只有這一次有拿錢給我
    ，其他可能是借東西（第三級毒品愷他命），還東西，有時
    候有還我，有時候沒有還我。」等詞（見本院98年12月22日
    審判筆錄），益徵被告在本案所持以供販賣之第三級毒品愷
    他命之來源，並非來自乙○○（即供轉讓之第三級毒品愷他
    命亦同），從而本案被告就販賣第三級毒品愷他命部分，當
    無修正後毒品危害防制條例第17條第1項規定之適用。
六、至本件被告明知粉末狀之愷他命為偽藥（亦為第三級毒品）
    而轉讓罪部分， 既因法條競合而擇一適用藥事法第83條第1
    項論罪科刑，而未依毒品危害防制條例第8條第3項論科，基
    於適用法律應整體性適用，不得割裂之原則，雖被告於偵查
    及審判中均自白，但此部分仍不得依修正後毒品危害防制條
    例第17條第2項之規定，減輕其刑。
七、按刑事上販賣罪之完成，與民事上買賣契約之成立，二者之
    概念尚有不同。在民事上，買賣雙方就買賣標的物與價金等
    買賣要件之意思表示一致，其買賣契約固已成立。然刑事上
    之販賣行為，則須以營利為目的，將標的物販入或賣出，有
    一於此，其犯罪行為始為完成，苟行為人尚未將標的物販入
    或賣出，即難謂其販賣行為已屬完成。而所謂賣出，自應以
    標的物已否交付為斷，苟標的物已交付，縱買賣價金尚未給
    付，仍應論以販賣既遂罪；反之，如標的物尚未交付，縱行
    為人已收受價金，仍難謂其販賣行為已屬完成（參照最高法
    院88年度臺上字第3760號判決意旨）。復按販賣毒品之所謂
    販賣行為，係行為人基於營利之目的，而販入或賣出毒品而
    言。販賣毒品者，其主觀上須有營利之意圖，且客觀上有販
    賣之行為，即足構成，至於實際上是否已經獲利，則非所問
    。即於有償讓與他人之初，係基於營利之意思，並著手實施
    ，而因故無法高於購入之原價出售，最後不得不以原價或低
    於原價讓與他人時，仍屬販賣行為。必也始終無營利之意思
    ，縱以原價或低於原價有償讓與他人，方難謂為販賣行為，
    而僅得以轉讓罪論處（最高法院93年度臺上字第1651號判決
    意旨參照）。本件被告分別出售第二級毒品大麻予王翎、
    林清華；及出售第三級毒品愷他命予林清華，確具有營利之
    意圖，已見前述。故核被告就犯罪事實一、(一)、(二)（即附表
    編號１、２）所為， 均係犯修正後毒品危害防制條例第4條
    第3項之販賣第三級毒品罪； 就犯罪事實一、(三)（即附表編
    號３）所為，則係犯修正後毒品危害防制條例第4條第2項之
    販賣第二級毒品罪；就犯罪事實一、(四)（即附表編號４）所
    為，則分別係犯修正後毒品危害防制條例第4條第2項之販賣
    第二級毒品罪及修正後同條第3項之販賣第三級毒品罪 ；就
    犯罪事實一、(五)（即附表編號５）所為，則係犯藥事法第83
    條第1項之明知為偽藥而轉讓罪。 被告各該次販賣第二級毒
    大麻前，其持有毒品大麻之低度行為，各為持有後進而販賣
    之高度行為所吸收，均不另論罪。至被告販賣第三級毒品愷
    他命部分，因持有第三級毒品愷他命之數量需達純質淨重20
    公克以上 ，始為修正後毒品危害防制條例第11條第5項處罰
    之行為，本案公訴人並未舉證被告所持有販賣之第三級毒品
    愷他命純質淨重已達20公克以上，尚無證據足資證明被告為
    供販賣而持有愷他命已屬修正後毒品危害防制條例第11條第
    5 項之犯罪行為，從而尚無販賣第三級毒品之高度行為吸收
    持有第三級毒品低度行為之情形，併予敘明。被告就犯罪事
    實一、(四)（即附表編號４）所為，係一行為同時觸犯販賣第
    二、三級毒品罪，為想像競合犯，應從一重之販賣第二級毒
    品罪處斷。又檢察官於起訴書認被告無償轉讓第三級毒品愷
    他命予林清華之犯行（即犯罪事實一、(五)部分），係違反毒
    品危害防制條例第8條第3項之轉讓第三級毒品罪及藥事法第
    83條第1項之轉讓禁藥罪，2罪為法條競合，應從重論以藥事
    法第83條第1項之轉讓禁藥罪，尚有未洽， 惟起訴之社會基
    本事實相同，爰依法變更此部分起訴法條為藥事法第83條第
    1項之轉讓偽藥罪，併予指明。 另被告所犯販賣第二級毒品
    大麻2次、販賣第三級毒品愷他命2次及明知為偽藥而轉讓之
    行為，係犯意各別，行為時間、空間互殊，自應予分論併罰
    。查被告前曾於96年11月12日、97年 1月24日，因違反毒品
    危害防制條例與詐欺案件，經臺灣臺中地方院以96年度豐簡
    字第701號、96年度易字第4943號分別判處有期徒刑3月及應
    執行刑有期徒刑 5月（詐欺3月、詐欺3月，二罪併定）確定
    ，後上開二案三罪確定判決再經臺灣臺中地方法院以97年度
    聲字第1154號裁定併定其應執行刑為有期徒刑 6月，並於97
    年 8月11日經易科罰金執行完畢，有臺灣高等法院被告前案
    紀錄表、在監在押全國紀錄表及臺灣臺中地方法院檢察署刑
    案資料查註紀錄表各1份在卷可稽， 被告於受有期徒刑執行
    完畢後5年內，故意再犯本件有期徒刑以上之5罪，為累犯，
    均應依刑法第47條第1項之規定加重其刑， 至販賣第二級毒
    品罪法定本刑為無期徒刑部分，則依法不得加重其刑。再查
    ，被告就所犯如附表編號１、２、３、４所示販賣第二、三
    級毒品罪既曾於警詢、檢察官偵查中、原審及本院審理時均
    自白，有其各該次筆錄附卷可憑，既合於修正後毒品危害防
    制條例第17條第2項之規定要件 ，爰就各該部分依該條項之
    規定減輕其刑（就法定刑為有期徒刑及罰金刑部分均應依法
    先加後減，至販賣第二級毒品罪法定刑為無期徒刑部分則僅
    予減輕其刑）。
八、原審認被告被告犯販賣第二、三級毒品罪及轉讓第三級毒品
    罪事證明確，予以論罪科刑，固非無見。然查：本件被告
    就所犯販賣第三級毒品愷他命部分，並未有供出毒品來源，
    因而查獲其他正犯或共犯之情形（詳見上述），自無修正後
    毒品危害防制條例第17條第1項規定之適用 ，原審疏未詳予
    調查認定（按現行即採一罪一罰之原則，則每一販賣第三級
    毒品之來源，當然應各別認定，自非可混同統一認定）逕認
    被告所犯販賣第三級毒品愷他命部分，應依修正後毒品危害
    防制條例第17條第1項之規定減輕其刑，自有未洽。 原審
    就被告無償轉讓第三級毒品愷他命予林清華部分（即附表編
    號５）認僅係犯毒品危害防制條例第8條第3項之轉讓第三級
    毒品罪，而疏未認定被告自白其所轉讓之愷他命係屬粉末狀
    ，並非注射製劑，則被告所轉讓之愷他命既為粉末狀，應屬
    非合法製造之偽藥， 致未論以藥事法第83條第1項之明知為
    偽藥而轉讓罪，同有未合。 本件扣案之夾鏈袋1包，依卷
    附照片所示均係未使用過之夾鏈袋（參見警卷第44頁上一張
    照片），應僅屬上訴人供犯罪預備之物，原審判決未依刑法
    第38條第1項第2款之規定為沒收之諭知，遽依毒品危害防制
    條例第19條第1項規定沒收， 顯有適用法則不當之違誤。本
    件檢察官上訴理由謂：「98年 5月20日修正公佈之毒品危害
    防制條例第4條、第11條、第11條之1、第17條、第20條及第
    25條，應於98年5月20日之6個月後，始生效力。則被告雖迭
    於本件偵查及審判中均自白其犯行，並已供出其毒品來源因
    而破獲，然尚無從適用該修正後之毒品危害防制條例第17條
    第1、2項規定之餘地。因此，原審於判決書理由欄中，就被
    告於偵查及審判中均自白犯行且已供出毒品來源因而查獲等
    情形，逕為新舊條文之比較，甚至誤依修正後毒品危害防制
    條例第17條第1、2項規定，作為減輕被告刑度之依據，恐有
    適用法則不當之判決當然違背法令事由。」並據此指摘原判
    決不當，為無理由。至被告上訴意旨認原審量刑太重，有失
    比例原則，且原審亦未審酌刑法第59條之規定，以致量刑有
    過重之情形，並執此為上訴依據，本院認亦為無理由。惟原
    判決既有上揭疏誤，且經檢察官及被告提起上訴，即屬無可
    維持，應由本院予以撤銷改判。本院審酌被告有如犯罪事實
    欄所載之刑事前案紀錄，業如前述，被告素行顯非屬良好、
    又被告不思以正當途徑掙取金錢，竟因利慾薰心，貪圖販賣
    第二、三級毒品所能獲取之利益，無視於該毒品足以助長施
    用毒品之惡習，且其本身即染有施用毒品之惡習，更深知上
    開毒品具有成癮性，服用後會產生依賴性、耐藥性，且戒解
    不易，嚴重戕害國民身心健康，危害國家社會治安，竟仍為
    販賣及轉讓，其犯罪動機、目的及手段實均值非難，且惡性
    非輕，兼衡酌被告販賣第二、三級毒品之各該次數量、金額
    均不多，因而獲取之利得非鉅，轉讓偽藥之數量亦不多，所
    生之損害程度；再考之被告係高中之智識程度與生活狀況為
    勉持（參見被告警詢筆錄受詢問人欄之記載）及被告於犯罪
    後均坦承犯行態度良好等一切情狀，分別量處如附表主文欄
    所示之刑【按刑法第59條所定減輕其刑，以宣告法定最低度
    之刑猶嫌過重者，始有其適用（最高法院61年度台上字第17
    81號判例意旨參見）。且刑法第59條之酌量減輕其刑，必於
    犯罪之情狀，在客觀上足以引起一般同情，認為即予宣告法
    定最低度刑期，猶嫌過重者，始有其適用。至於犯罪所得之
    多寡，原屬刑法第57條第1、2款「犯罪之動機、目的」及第
    9款「犯罪所生之危害或損害」 等科刑輕重標準應斟酌之範
    圍，單憑犯罪所得之多寡，尚非得執為適用刑法第59條酌量
    減輕其刑之依據。至被告有無自白犯行，亦係屬刑法第57條
    第10款「犯罪後之態度」科刑輕重標準應斟酌之範圍，且本
    院就自白減輕其刑部分亦均已依法減輕之，是此部分亦非得
    執為適用刑法第59條酌量減輕其刑之依據，併予敘明。】，
    並定其應執行之刑如主文第二項所示，以示懲儆。
九、沒收部分：
  (一)按犯販賣第一、二級毒品罪，其供犯罪所用之財物，固應優
    先適用毒品危害防制條例第19條第1項義務沒收之規定 ，宣
    告沒收；但如係供犯罪預備之物，則不能適用上開特別規定
    ，而應依刑法第38條第1項第2款為沒收之諭知。本件扣案之
    夾鏈袋1包 ，依卷附照片所示均係未使用過之夾鏈袋（參見
    警卷第44頁上一張照片），應僅屬上訴人供販賣犯罪預備之
    物，自應於如附表編號１、２、３、４主文項下，依刑法第
    38條第1項第2款之規定宣告沒收之（最高法院96年度台上字
    第5110號、98年度台上字第2248號判決意旨參見）。
  (二)按毒品危害防制條例第19條第1項規定：犯第4條之罪者，其
    供犯罪所用或因犯罪所得之財物，均沒收之，如全部或一部
    不能沒收時，追徵其價額或以其財產抵償之。但該條項並無
    如同條例第18條第1項所定 「不問屬於犯人與否，沒收之」
    之明文，自屬相對沒收主義之立法。是其應沒收之物，應以
    屬被告或共犯所有者為限。又該規定所稱「追徵其價額」者
    ，係指所沒收之物為金錢以外之其他財物而無法沒收時，應
    追徵其價額，使其繳納與原物相當之價額。如所得財物為金
    錢而無法沒收時，始應「以其財產抵償之」（最高法院95年
    度台上字第305號判決意旨參照）。 又按毒品危害防制條例
    第19條第1項規定：犯第4條至第9條 、第12條、第13條或第
    14條第1項、第2項之罪者，其供犯罪所用或因犯罪所得之財
    物，均沒收之，如全部或一部不能沒收時，追徵其價額或以
    其財產抵償之。所謂犯罪所得之財物，並不及於因犯罪所得
    之利益。所稱追徵其價額或以其財產抵償之，須於供犯罪所
    用或因犯罪所得之財物，全部或一部不能沒收時，始有其適
    用，如無全部或一部不能沒收之情形，自無併諭知追徵其價
    額或以其財產抵償之之必要（最高法院95年度台上字第1001
    號判決意旨參見）。查本件扣案之NOKIA廠牌行動電話1具（
    含門號0000000000號SIM卡1張） 【查行動電話內插之SIM卡
    ，因我國電信公司門號之SIM卡所有權均於將SIM卡交予客戶
    使用時即移轉歸屬客戶所有（司法院97年5月6日院臺廳刑一
    字第0970009760號函旨參見）】，均係被告所有供聯絡販賣
    第二、三級毒品所使用之物，業據被告別供承在卷【「法官
    問：0000000000號這支行動電話是誰申請的？）我朋友申請
    的，我朋友名字叫高碧穗。」 「（法官問：SIM卡為何會申
    請給你使用？） SIM卡是我所有的，電話費用也是我自己支
    付的，只是當時我未滿18歲不能申請，才請朋友代替我申請
    的。」「（法官問：手機是誰的？）手機是我買的，廠牌是
    NOKIA。」（見本院98年12月7日準備程序筆錄）】，自應於
    如附表編號１、２、３、４主文項下，依毒品危害防制條例
    第19條第1項之規定宣告沒收之 （因已扣案，自無不能沒收
    之情形，故毋庸諭知追徵其價額）。
  (三)按毒品危害防制條例第19條第1項規定 ，犯販賣毒品罪者，
    其犯罪所得之財物均沒收之，係採義務沒收主義。故販賣毒
    品所得之對價，不問其中成本若干，利潤多少，均應全部諭
    知沒收，貫徹政府查禁煙毒之決心，以符立法本旨（最高法
    院91年度臺上字第2419號判決意旨參照）。查本件如附表編
    號１、２、３、４所示被告各次販賣第二、三級毒品所得之
    現金（金額詳見附表編號１、２、３、４所示，合計為1萬8
    千元）， 既均未扣案，自應依毒品危害防制條例第19條第1
    項規定，各予宣告沒收之，並均諭知如全部或一部不能沒收
    時，以其財產抵償之。
  (四)至本案其餘扣案物品（如本票、帳本、藥品研磨器、不明粉
    末及毒品吸食器等），因查無其他積極證據足資證明與本案
    犯罪有關，又均非屬違禁物，核與沒收之要件不符，爰均不
    予宣告沒收之，末此敘明。
據上論斷，應依刑事訴訟法第369條第1項前段、第364條、第299
條第1項前段、第300條，毒品危害防制條例第4條第2項（修正後
）、第3項（修正後）、第17條第2項（修正後）、 第19條第1項
，藥事法第83條第1項，刑法第11條、第2條第1項但書 、第47條
第1項、第51條第5款、第38條第1項第2款，判決如主文。
本案經檢察官甲○到庭執行職務。
中    華    民    國    99    年    1     月     5    日
            刑事第九庭    審判長法  官  江  德  千
                                法  官  賴  妙  雲
                                法  官  許  旭  聖
以上正本證明與原本無異。
如不服本判決應於收受送達後10日內向本院提出上訴書狀，其未
敘述上訴之理由者，並得於提起上訴後10日內向本院補提理由書
（均須按他造當事人之人數附繕本）「切勿逕送上級法院」。
                                書記官  紀  美  鈺
中    華    民    國    99    年    1     月    8     日
附錄本案論罪科刑法條：
修正後毒品危害防制條例第4條第2項、第3項
製造、運輸、販賣第二級毒品者，處無期徒刑或7 年以上有期徒
刑，得併科新臺幣1千萬元以下罰金。
製造、運輸、販賣第三級毒品者，處5 年以上有期徒刑，得併科
新臺幣7百萬元以下罰金。
藥事法第83條第1項
明知為偽藥或禁藥，而販賣、供應、調劑、運送、寄藏、牙保、
轉讓或意圖販賣而陳列者，處7年以下有期徒刑，得併科新臺幣5
百萬元以下罰金。
 附   表：
┌──┬────────┬─────┬────────────┬─────┐
│編號│犯  罪  事  實  │ 販賣所得 │ 主                 文  │ 備    註 │
│    │                │（新臺幣）│                        │          │
├──┼────────┼─────┼────────────┼─────┤
│ 1  │見犯罪事實欄一、│  2000元  │丙○○販賣第三級毒品，累│有於警詢│
│    │(一)              │          │犯，處有期徒刑貳年玖月，│、檢察官偵│
│    │                │          │扣案之ＮＯＫＩＡ廠牌行動│查中、原審│
│    │                │          │話壹具（含門號０９３１６│及本院審理│
│    │                │          │３９５３４號ＳＩＭ卡壹張│時均自白。│
│    │                │          │）、夾鏈袋壹包均沒收。未│無供出毒│
│    │                │          │扣案之販賣毒品所得新臺幣│品來源。  │
│    │                │          │貳仟元沒收之，如全部或一│          │
│    │                │          │部不能沒收時，以其財產抵│          │
│    │                │          │償之。                  │          │
├──┼────────┼─────┼────────────┼─────┤
│ 2  │見犯罪事實欄一、│  2000元  │丙○○販賣第三級毒品，累│有於警詢│
│    │(二)              │          │犯，處有期徒刑貳年玖月，│、檢察官偵│
│    │                │          │扣案之ＮＯＫＩＡ廠牌行動│查中、原審│
│    │                │          │話壹具（含門號０９３１６│及本院審理│
│    │                │          │３９５３４號ＳＩＭ卡壹張│時均自白。│
│    │                │          │）、夾鏈袋壹包均沒收。未│無供出毒│
│    │                │          │扣案之販賣毒品所得新臺幣│品來源。  │
│    │                │          │貳仟元沒收之，如全部或一│          │
│    │                │          │部不能沒收時，以其財產抵│          │
│    │                │          │償之。                  │          │
├──┼────────┼─────┼────────────┼─────┤
│ 3  │見犯罪事實欄一、│  13000元 │丙○○販賣第二級毒品，累│有於警詢│
│    │(三)              │          │犯，處有期徒刑年捌月，│、檢察官偵│
│    │                │          │扣案之ＮＯＫＩＡ廠牌行動│查中、原審│
│    │                │          │話壹具（含門號０９３１６│及本院審理│
│    │                │          │３９５３４號ＳＩＭ卡壹張│時均自白。│
│    │                │          │）、夾鏈袋壹包均沒收。未│無供出毒│
│    │                │          │扣案之販賣毒品所得新臺幣│品來源。  │
│    │                │          │壹萬仟元沒收之，如全部│          │
│    │                │          │或一部不能沒收時，以其財│          │
│    │                │          │產抵償之。              │          │
├──┼────────┼─────┼────────────┼─────┤
│ 4  │見犯罪事實欄一、│  1000元  │丙○○販賣第二級毒品，累│有於警詢│
│    │(四)              │          │犯，處有期徒刑年柒月，│、檢察官偵│
│    │                │          │扣案之ＮＯＫＩＡ廠牌行動│查中、原審│
│    │                │          │話壹具（含門號０９３１６│及本院審理│
│    │                │          │３９５３４號ＳＩＭ卡壹張│時均自白。│
│    │                │          │）、夾鏈袋壹包均沒收。未│無供出毒│
│    │                │          │扣案販賣毒品所得新臺幣壹│品來源。  │
│    │                │          │仟元沒收之，如全部或一部│          │
│    │                │          │不能沒收時，以其財產抵償│          │
│    │                │          │之。                    │          │
├──┼────────┼─────┼────────────┼─────┤
│ 5  │見犯罪事實欄一、│          │丙○○明知為偽藥而轉讓，│因適用藥事│
│    │(五)              │          │累犯，處有期徒刑伍月。  │法論處，故│
│    │                │          │                        │無修正後毒│
│    │                │          │                        │品危害防制│
│    │                │          │                        │條例第17條│
│    │                │          │                        │之適用。  │
└──┴────────┴─────┴────────────┴─────┘


司法院資訊處製作；財團法人民間司法改革基金會備份。
